【裁判字號】    97,訴,238
【裁判日期】    970821
【裁判案由】    強盜等
【裁判全文】
臺灣花蓮地方法院刑事判決               97年度訴字第238號
公  訴  人  臺灣花蓮地方法院檢察署檢察官
被      告  乙○○
                    （現於臺灣花蓮看守所羈押中）
指定辯護人  楊志航律師
上列被告因強盜等案件，經檢察官提起公訴（97年度偵字第2963
號），本院判決如下：
    主  文
乙○○於夜間侵入住宅竊盜，處有期徒刑月；又攜帶兇器踰越
安全設備於夜間侵入住宅竊盜，處有期徒刑伍月；又攜帶兇器踰
越安全設備於夜間侵入住宅竊盜，因脫免逮捕，而當場施以強暴
，未遂，處有期徒刑年捌月，扣案黑色腰包壹只、泳帽壹頂均
沒收。應執行有期徒刑肆年貳月，扣案黑色腰包壹只、泳帽壹頂
均沒收。
    事  實
一、乙○○意圖為自己不法之所有，(一)於民國97年5月底、6月初
    某日凌晨2 時許之夜間，見丙○○位於花蓮縣壽豐鄉○○村
    ○○路○ 段52號所經營之國豐五金行兼住處大門未鎖，旋即
    加以侵入，徒手竊取現金新台幣（下同）1,000 餘元。(二)於
    同年6月7日凌晨2 時許之夜間，持其所有客觀上足以對人之
    身體、生命構成危險之螺絲起子1 支（未扣案），自丙○○
    上開國豐五金行兼住處3 樓，踰越窗戶後侵入丙○○上開國
    豐五金行兼住處後，竊取現金1,000餘元。(三)於同年6月14日
    凌晨4 時10分許之夜間，先以其所有之泳帽套頭再戴上鴨舌
    帽，並以黑色毛巾蒙臉、手戴手套，攜帶其所有之黑色腰包
    ，並持客觀上足以對人之身體、生命造成危害之兇器菜刀 1
    把，自其花蓮縣壽豐鄉○○村○○路○段56 號租屋處攀爬至
    隔鄰（即同路段54號）4樓陽台，再攀爬同路段52號4樓陽台
    後，踰越4 樓廁所窗戶侵入丙○○上開國豐五金行兼住處後
    ，至該處1 樓收銀機欲竊取現金，惟無所獲並遭丙○○當場
    發現，致未得逞。乙○○發現其事跡敗露，為脫免逮捕並基
    於傷害之犯意，竟持前揭菜刀朝丙○○揮砍而當場施以強暴
    。惟丙○○乃以手抵擋，而受有左腕之開放性傷口之傷害，
    並因而跌坐在地致不能抗拒，上開菜刀刀面因而與刀柄脫離
    ，刀刃掉落在地。乙○○隨後往同屋4 樓逃回前揭租屋處。
    迨同日上午10時40分許，為警在乙○○前揭租屋處查獲，並
    扣得菜刀刀柄1個、黑色腰包1只、鴨舌帽1頂、黑色毛巾1條
    、泳帽1頂、手套1雙。乙○○在為警查獲帶回警局製作筆錄
    時，在其上開(一)(二)部分竊盜犯行未為任何有偵查犯罪職權之
    公務員知悉前，即向警員坦承犯行而自首，並進而接受本件
    裁判。
二、案經丙○○訴由花蓮縣警察局吉安分局報請臺灣花蓮地方法
    院檢察署檢察官偵查起訴。
    理  由
一、證據能力部分：
    (一)按被告以外之人於審判外之言詞或書面陳述，除法律有規
      定者外，不得作為證據。又被告以外之人於審判外之陳述
      ，經當事人於審判程序同意作為證據，法院審酌該言詞陳
      述或書面陳述作成時之情況，認為適當者，亦得為證據。
      當事人、代理人或辯護人於法院調查證據時，知有第 159
      條第1 項不得為證據之情形，而未於言詞辯論終結前聲明
      異議者，視為有前項之同意，刑事訴訟法第159條第1項及
      第159條之5分別定有明文。查被害人即證人丙○○於警詢
      、偵訊時之陳述，雖不合刑事訴訟法第159條之2 、第159
      條之3 有關傳聞法則例外之要件，惟公訴人、被告乙○○
      及辯護人就前開審判外之言詞陳述之證據能力，迄於本案
      言詞辯論終結前均未聲明異議，本院審酌該等言詞或書面
      陳述作成之情況，核無違法取證及證明力明顯過低之瑕疵
      ，認為以之作為證據亦屬適當，故依上開規定，被害人即
      證人丙○○於警詢、偵訊時之陳述，具有證據能力。
    (二)又本案認定事實所引用本件卷證之所有文書證據，檢察官
      、被告及辯護人並未主張排除前開書證之證據能力，且迄
      於本院言詞辯論終結前均未表示異議，本院審酌前開書證
      並無刑事訴訟法第159條之4規定顯有不可信之情況與不得
      作為證據之情形，是本案認定事實所引用本件卷證所有之
      文書證據，亦認為有證據能力，均合先敘明。
二、上開犯罪事實，業據被告迭於警詢、偵查中及本院審理時均
    坦承在卷，核與證人即被害人丙○○於警詢、偵查中所證述
    之情節大致相符。此外，復有財團法人佛教慈濟綜合醫院診
    斷證明書1紙、刑案現場測繪圖1份、照片8 張在卷可稽，及
    扣案之菜刀1把（刀面已與刀柄分離）、黑色腰包1只、鴨舌
    帽1頂、黑色毛巾1條、泳帽1頂、手套1雙足憑。辯護人雖為
    被告辯稱：上開犯罪事實(三)部分，被告所犯並非準強盜罪而
    僅係加重竊盜罪，且應屬自首云云。惟查：
    (一)證人即被害人丙○○已迭於警詢、偵查中證稱：伊於97年
      6月14日凌晨4時許發現被告在櫃台內開收銀機時，伊上前
      問被告要作什麼時，被告就持菜刀往伊身上砍，伊以手抵
      擋受傷，並跌坐在地上等語（參警卷第11頁、偵卷第26頁
      ），而被告亦不否認與證人丙○○有發生拉扯，且係是為
      了要逃跑才揮刀等語。顯見，被告確有施加強暴犯行，並
      致證人丙○○受傷並跌坐在地而不能抗拒之情事，應堪認
      定。
    (二)本案前往案發現場承辦警員甲○○於本院審理時到庭證稱
      ：伊係在案發當日上午約10時許獲報，證人丙○○有陳述
      歹徒外觀、身型並懷疑是隔壁棟的鄰居（即被告），伊到
      現場查看時，在現場有找到一菜刀刀面，刀柄已經不見。
      因證人丙○○說歹徒往樓上跑，伊去樓上看逃跑的路線後
      ，懷疑是證人丙○○所述之隔壁棟的鄰居，但還不能確定
      是被告所為。因此，就到隔壁被告的住處，伊進去後，看
      到被告拿著行李，準備要離開，說要去上班。伊直接告訴
      被告，隔壁有歹徒侵入，被告就說可以並帶伊進入查看。
      後來在被告住的那層樓有間公用的儲藏室，看到有1 個包
      包，裡面有帽子、類似頭套的東西及斷掉的刀柄，當時伊
      就確定應是被告犯罪，所以才逕行拘提被告到派出所說明
      案發當時被告人在何處及在做何事。到了派出所，直到開
      始問筆錄，因被告對伊有些問題無法答覆，所以才承認等
      語（參本院卷第58頁至第60頁），就查獲經過已證述甚詳
      而可採，此外復有臺灣花蓮地方法院檢察署檢察官依刑事
      訴訟法第88條第1項第4 款所發之拘票1紙在卷可稽，益徵
      警員確已懷疑被告涉案始會逕行拘提並報檢察官簽發拘票
      ，是被告就上開犯罪事實(三)部分應非自首，亦堪認定。綜
      上本件被告自白核與事實相符，自應依法論科。
三、按刑法第329 條之準強盜罪，將竊盜或搶奪之行為人為防護
    贓物、脫免逮捕或湮滅罪證而當場施以強暴、脅迫之行為，
    視為施強暴、脅迫使人不能抗拒而取走財物之強盜行為，乃
    因準強盜罪之取財行為與施強暴、脅迫行為之因果順序，雖
    與強盜罪相反，卻有時空之緊密連接關係，以致竊盜或搶奪
    之故意與施強暴、脅迫之故意，並非截然可分，而得以視為
    一複合之單一故意，亦即可認為此等行為人之主觀不法與強
    盜行為人之主觀不法幾無差異；復因取財行為與施強暴、脅
    迫行為之因果順序縱使倒置，客觀上對於被害人或第三人所
    造成財產法益與人身法益之損害卻無二致，而得予以相同之
    評價，故擬制為強盜行為；雖未如刑法第328 條強盜罪之規
    定，將實施強暴、脅迫所導致被害人或第三人不能抗拒之要
    件予以明文規定，惟必於竊盜或搶奪之際，當場實施之強暴
    、脅迫行為，已達使人難以抗拒之程度，其行為之客觀不法
    ，方與強盜行為之客觀不法相當，而得與強盜罪同其法定刑
    。亦即刑法第329 條擬制為強盜罪之強暴、脅迫構成要件行
    為，乃指達於使人難以抗拒之程度者而言。（司法院釋字第
    630號解釋、最高法院96年度台上字第6918號、96 年度台上
    字第7380號裁判參照）。次按扣案之菜刀1把，刀刃長約16.
    3公分、寬約5.8公分，刀刃並無生銹的痕跡，單面開鋒，外
    觀銳利，業經本院當庭勘驗無訛，而螺絲起子通常為鐵製、
    頂端尖銳、質地堅硬，上開物品客觀上均足對人之生命、身
    體、安全構成威脅，具有危險性。又窗戶係防閑之設施，為
    安全設備。是核被告犯罪事實(一)所為，係犯刑法第321條第1
    項第1 款之於夜間侵入住宅竊盜罪、犯罪事實(二)所為，係犯
    刑法第321條第1項第1款、第2款、第3 款之攜帶兇器踰越安
    全設備於夜間侵入住宅竊盜罪、犯罪事實(三)所為，係犯刑法
    第329條、第330條第2項、第1項之加重準強盜未遂罪、刑法
    第277條第1項傷害罪。被告以一傷害行為同時觸犯傷害罪及
    加重準強盜未遂罪，應依想像競合犯之例，從較重之加重準
    強盜未遂罪處斷。又被告著手搜尋財物尚未得手即遭發覺為
    未遂，應依刑法第25條第2 項規定酌減其刑。其所犯於夜間
    侵入住宅竊盜罪、攜帶兇器踰越安全設備於夜間侵入住宅竊
    盜罪、加重準強盜未遂罪3 罪，犯意各別，行為互殊，應分
    論併罰。查被告為警查獲上開犯罪事實(三)之加重準強盜犯行
    而帶回警局製作筆錄時，在其上開(一)(二)部分竊盜犯行未為任
    何有偵查犯罪職權之公務員知悉前，即向警員坦承犯行而自
    首，並進而接受本件裁判，有其警詢筆錄在卷可稽，復經證
    人即製作筆錄之警員丁○○於本院審理時到庭證述無訛，應
    依法減輕其刑。爰審酌被告尚乏重大前科紀錄，素行尚佳，
    惟犯下多起竊盜犯行，並在夜間侵入住宅行竊盜後為脫免逮
    捕，持菜刀砍傷於被害人，對社會治安危害極為重大，及犯
    罪後坦承犯行，犯罪手段、目的及所生損害等一切情狀，分
    別量處如主文所示之刑，並定其應執行刑。扣案黑色腰包 1
    只、泳帽1 頂係供被告犯罪所用之工具且為被告所有，業據
    被告供承在卷，應依刑法第38條第1項第2款宣告沒收。至菜
    刀1把、鴨舌帽1頂、黑色毛巾1條、手套1雙，並非被告所有
    ，另螺絲起子1 把，為被告丟棄而滅失，為被告陳明在卷（
    參本院卷第64頁、第66頁），爰不為沒收之諭知，併此敘明
    。
據上論斷，應依刑事訴訟法第299條第1 項前段，刑法第25條第2
項、第55條、第321條第1項第1款、第2款、第3款、刑法第329條
、第330條第2項、第1項、第277條第1 項、第62條前段、第51條
第5款、第38條第1項2款，判決如主文。
本案經檢察官孫源志到庭執行職務。
中    華    民    國    97    年    8     月    21    日
                  刑事第二庭    審判長法  官  林碧玲
                                      法  官  沈培錚
                                      法  官  林恒祺
上列正本證明與原本無異。
如對本判決不服，應於送達後10日內，向本院提出上訴狀（上訴
狀應記載具體上訴理由並應抄附繕本）告訴人或被害人如對於本
判決不服者，應具備理由請求檢察官上訴，其上訴期間之計算係
以檢察官收受判決正本之日期為準。
中    華    民    國    97    年    8     月    22    日
                                      書記官
附錄本判決論罪之法律條文：
中華民國刑法第321條第1項
（加重竊盜罪）
犯竊盜罪而有左列情形之一者，處6月以上、5年以下有期徒刑：
一、於夜間侵入住宅或有人居住之建築物、船艦或隱匿其內而犯
    之者。
二、毀越門扇、牆垣或其他安全設備而犯之者。
三、攜帶兇器而犯之者。
四、結夥三人以上而犯之者。
五、乘火災、水災或其他災害之際而犯之者。
六、在車站或埠頭而犯之者。
前項之未遂犯罰之。
中華民國刑法第329條
（準強盜罪）
竊盜或搶奪，因防護贓物、脫免逮捕或湮滅罪證，而當場施以強
暴脅迫者，以強盜論。
中華民國刑法第330條
（加重強盜罪）
犯強盜罪而有第321條第1 項各款情形之一者，處7年以上有期徒
刑。
前項之未遂犯罰之。
中華民國刑法第277條
（普通傷害罪）
傷害人之身體或健康者，處3年以下有期徒刑、拘役或1千元以下
罰金。
犯前項之罪因而致人於死者，處無期徒刑或7年以上有期徒刑；
致重傷者，處3年以上10年以下有期徒刑。


司法院資訊處製作；財團法人民間司法改革基金會備份。
